# 请教陈版：高速公路运营收入与政府差额补贴问题

提问人：军尔 时间：2018-01-18 22:09:15
某高速公路BOT项目已于 2017 年底正式通车运营，收费运营期限为 20 年。由于项目《特许权合同》规定：在项目运营期内，由甲方（市人民政府）向乙方（项目公司）实施定向补贴，故对收入成本按以下方法核算： 1 、政府差额补贴收入： 项目《特许权合同》规定：在项目运营期内，由甲方（市人民政府）向乙方（项目公司）实施定向补贴，即当乙方每年收入减去税费及交纳给中央、省市的费用不满乙方实际投入本项目的总投资额的 10 ％时，由甲方的财政收入进行差额补助。 项目《特许权协议》规定：乙方在每个运营年度结束后 15 日内，将上年度需补贴额度形成正式报告报至甲方（市政府）。甲方应在收到该报告后 30 日内，对该收费收入进行审核确认，该审核结果作为该运营补贴的最终依据。 根据上述《特许权合同》规定市政府对运营补贴确认的时间是在一个运营年度结束后 45 日内，由于确认收入的是上一运营年度的收入，如果项目公司等政府书面确认后方进行收入的确认，则在时间上存在滞后性，不符合权责发生制和配比等会计核算的基本原则，也会导致会计报表出现盈亏不均衡等不正常的现象，因此项目公司会计核算应根据第 14 号会计收入准则的规定按月或按季分期确认营运期补贴收入，运营年度结束后再按政府确认的金额进行校正。分期确认运营补贴也满足收入准则确认的基本条件： （ 1 ）收入的金额能够可靠地计量（补贴计算公式明确，项目公司分期确认的金额与运营年度结束后政府最终确认的金额误差会很小）； （ 2 ）确认相关的经济利益很可能流入企业； （ 3 ）相关的已发生或将发生的成本能够可靠地计量。 特许权合同约定的运营补贴收入计算公式如下： 每年差额补助金额=乙方实际投入本项目的总投资额×10%—（运营收入—税费—缴纳给中央、省市的费用） 按以上公式可知： 每月确认的差额补助收入=乙方实际投入本项目的总投资额×10%÷12—（当月运营收入—当月缴纳的税费—当月缴纳给中央、省市的费用）
2 、无形资产（特许权）摊销 根据会计准则，取得高速公路特许权形成的无形资产（特许权）摊销一般可采用直线法和车流量法。此项目公司高速拟采用车流量法对无形资产（特许权）进行推销，由于项目特许权合同有一定特殊性，无形资产（特许权）成本的推销应分以下两块摊销： （ 1 ）、根据实际车流量与计算的每标准车流量摊销额（以下简称“标准单车摊销额”）进行基础费用摊销。摊销费用计入主营业务成本。公式如下： 无形资产（特许权）当期摊销额=当期实际车流量折算的标准车流量×标准单车摊销额 标准单车摊销额=无形资产（特许权）摊销总额÷合同约定的特许经营期内预计的总标准车流量 车辆折算系数按国家相关规定执行。无形资产（特许权）摊销总额为竣工决算审计认定的总成本。总车流量为特许权合同约定的特许营运期内预计的总标准车流量，总标准车流量的确认根据独立专业交通研究机构预测的交通车流量或项目工程可行性研究报告预测的交通车流量进行确定。 （ 2 ）、项目公司高速运营前期车流量不佳，但是由于地方政府在特许权合同对运营收入进行了兜底，运营收费收入不足的部分由政府进行补足，因此应考虑对政府兜底补贴部分对应的车流量摊销相应的特许经营权费用。若对政府兜底部分不摊销相应的成本费用，则会因实际车流量少而造成摊销成本过低，形成了收入与成本不相配比的情况。无形资产（特许权）成本在前期摊销得过少也必然会造成后期成本压力过大，甚至会出现车流量越来越大而会计利润却越来越小的倒挂现象。因此建议对差额补贴收入部分也摊销相应的特许权成本。摊销公式如下： 与差额补贴收入对应的无形资产（特许权）当期摊销额=按当期确认的差额补贴收入折算的标准车流量×标准单车摊销额 当期确认的差额补贴收入折算的标准车流量=当期确认的政府差额补贴收入÷单位标准车平均收费收入 单位标准车平均收费收入=当期实际过路费收入÷按当期实际车流量折算的标准车流量 因通行车辆的车型、通行里程不尽相同，用单位标准车平均收费收入来估算政府差额补贴对应的标准车流量较为合理。
请教陈版，这种核算方法是否合理？按此方法确认的收入和应收暂估，及无形资产（特许经营权）摊销是否可以确认？政府补差收入和无形资产（特许经营权）摊销应当如何确认？

回答人：chenyiwei
建议恰当区分BOT业务中的金融资产和无形资产模式。对每年投资额10%的政府兜底部分，应按期折现值和建设总投资额两者中的较低者确认为金融资产，而不应全部确认无形资产。只有建设总投资额超出未来每年兜底金额折现值之和的差额才是无形资产。建议对核算模式予以重新考虑。